【裁判字號】    96,訴,723
【裁判日期】    970128
【裁判案由】    侵權行為損害賠償等
【裁判全文】
臺灣板橋地方法院民事判決               96年度訴字第723號
原      告  甲○○
被      告  乙○○
兼訴訟代理  丙○○
人
被      告  丁○○
前列三人共同
訴訟代理人  王景暘律師
上列當事人間請求侵權行為損害賠償事件，經本院於民國97年1
月7 日言詞辯論終結，判決如下：
    主  文
被告丙○○、丁○○應連帶給付原告新臺幣壹萬元，及被告丙○○自民國九十六年四月十三日起，被告丁○○自民國九十六年四
月二十五日起，均至清償日止，按年息百分之五計算之利息。
原告其餘之訴駁回。
訴訟費用由被告丙○○、丁○○連帶負擔十分之一，餘由原告負
擔。
本判決第一項於原告以新臺幣肆仟元為被告丙○○、丁○○供擔
保後，得假執行；但被告丙○○、丁○○如以新臺幣壹萬元為原
告預供擔保，得免為假執行。
原告其餘假執行之聲請駁回。
    事實及理由
一、原告主張略以：
  (一)原告於民國94年3 月30日發現被告三人於網際網路發表妨害
    原告名譽之言詞，隨即於當日下午4 時44分於台灣台北地方
    法院所屬民間公證人忠孝聯合事務所，提請吳惠玉公證人保
    存證據，並做成公證書數份。原告發現後，本怒不可遏，但
    因結識年餘，為顧及友人之情，認為被告三人將向原告道歉
    並採取回復名譽之措施，惟被告並無任何聯絡原告表示悔意
    之意思，故原告於同年9 月29日依法提起刑事告訴。
  (二)原告及被告三人均為雅虎奇摩交友網站之會員，該網站經網
    友申請帳號取得密碼及會員資格後，便得使用帳號及密碼，
    於雅虎奇摩交友網站建立自己的專屬交友網頁。會員可在自
    己專屬網頁貼上相片、書寫公開日記、公開或秘密回覆其他
    會員於自己網頁書寫之公開或秘密留言。任何網路使用者均
    可藉由各種分類資料，如身高、體重、年齡、居住地區、興
    趣與嗜好等，查得符合條件之其他會員進而結交認識，每一
    會員如申請一帳號則有一交友編號，及一專屬網頁。會員得
    隨時修改會員使用之暱稱。如原告曾使用「另外一個Alex」
    及「鼓起勇氣事務所」等暱稱，而被告乙○○曾使用「黛比
    小姐」、被告丙○○使用「小V 想自助旅行」、被告丁○○
    使用「陽光甜」等暱稱。該等暱稱相當於在網路世界使用之
    別名，可於眾多網路使用者中辨識其為何人，其與真實世界
    之別名無異。在網路世界中，真實姓名反而不如網路暱稱為
    網友所熟識，蓋因網路世界中之網友為資訊安全之故均以暱
    稱為之，以避免侵害其隱私。此外每一會員均可獲得一交友
    編號，如知悉該編號則亦可指向所有該編號之會員網頁。前
    述各項資料，除會員特別將其設定為秘密資料以外，均可公
    開由網路使用人查詢，如網路使用人並無申請加入會員，或
    雖為會員但未登入，則亦可查詢，但無法在其他會員之留言
    版中留言。由此可見，雅虎奇摩交友網站之會員所使用之專
    屬網頁，乃不特定人得以共見共聞之公開資訊。
  (三)被告乙○○、丙○○為姐妹，被告丁○○為乙○○、丙○○
    之友人。原告與被告乙○○、丙○○稍有往來，與丁○○則
    除曾經於其工作場合偶遇以外，全無來往。故丁○○知悉原
    告之任何事物，除乙○○、丙○○轉述外，別無其他管道。
  (四)被告丙○○於94年3 月17日、18日連續二日於其雅虎奇摩交
    友網站之專屬交友網頁書寫公開日記，稱某人為「死蟾蜍」
    、「蟾蜍兄」，並提及被告乙○○陳述「要追小V 是手到擒
    來的事，你想太多，真的... 」等語，令人無法理解丙○○
    因乙○○之陳述而對所指稱之「死蟾蜍」、「蟾蜍兄」之人
    產生如此貶低該人之評價及怨恨之語言。嗣後，乙○○於94
    年3 月18日前往丙○○留言版觀看，留下「哈哈哈哈哈，妹
    真是太爆笑了！」等語，足見乙○○不知基於何種理由對丙○○陳述不利於「死蟾蜍」、「蟾蜍兄」之某人之言詞。而
    乙○○觀看丙○○言詞後，不僅贊同，更欣喜捧腹，顯見其
    損害該所謂指稱「死蟾蜍」、「蟾蜍兄」之人之名譽目的達
    成。被告丁○○亦於94年3 月19日兩度留言丙○○之留言版
    ，指稱「蟾蜍兄」就是原告，並公然侮辱及毀謗原告，並以
    不實言論指稱原告「這位鼓起勇氣事務所，老頭子Alex先生
    ，你該不會還不知道你就是那位蟾蜍兄吧！！要我替你昭告
    天下嗎？？不要再煩她們姊妹倆了！！！不要再給臉不要臉
    了，這邊沒有一個人你追的到，你回家撒拋尿照一下鏡子吧
    ... 」「專追vita姊妹倆」等語，以散佈不實言論，藉以醜
    化原告於一般網友之印象，妨害原告之名譽甚深，且丙○○
    見到丁○○之言論後，也並無否定之意。
  (五)然被告三人妨害原告名譽之行為並未結束，其等基於同樣之
    犯意，繼續著手侵害原告之名譽。訴外人暱稱「三顆星小姐
    」，「SO」等網友，均向乙○○詢問發生何事，經由乙○○
    之回覆，可知乙○○確實向「三顆星小姐」、「SO」等人陳
    述不實言論誹謗原告名譽等事實明確。後丁○○又於94年3
    月22日於乙○○之留言版，兩度毀謗原告名譽，乙○○回覆
    「是... 婷婷教訓的是... ，小V 已經把我臭罵過一頓了，
    還一直把『被ALEX黑…羞恥啊』掛在嘴上」等語，足見乙○○贊同丁○○之誹謗言論。又由其陳述丙○○之回答（小V
    已經把我臭罵過一頓了，還一直把『被ALEX黑…羞恥啊』）
    確認丙○○妨害原告名譽之犯意，及被告三人所指稱之人亦
    由此確定。
  (六)至此，原告始恍然大悟，被告三人原來由乙○○向丙○○及
    「三顆星小姐」、「SO」等人陳述不實言論，丙○○因此發
    表不實言論，經丁○○知悉，並廣於乙○○及丙○○留言版
    公開留言，並經乙○○公開贊同，且丙○○知悉後亦完全無
    否定之意，足見被告三人犯意聯絡，行為分擔，均為侵害原
    告名譽之人。又被告三人犯行言詞如附表。
  (七)雅虎奇摩交友網站在原告向台灣板橋地方法院檢察署提起再
    議之時，會員人數已達1,443,000 餘人，任何一般人進入雅
    虎奇摩交友網站查詢網址，使用「鼓起勇氣事務所」（即原
    告使用之綽號）查詢，即可查得原告使用之專屬檔案，且僅
    有原告一人使用該綽號，丁○○於其留言曾多次提起「鼓起
    勇氣事務所」，且其提出時亦明確指出「鼓起勇氣事務所」
    「體型癡肥」、「沒有口德」、「好色」、「醜陋」、「難
    看」、「沒品」已經是事實云云... ，已經造成原告在網路
    社會中名譽受有損害，難無引起原告人格貶抑之可能，且更
    指出丙○○所稱之「死蟾蜍」、「蟾蜍兄」為「另一個Alex
    」及「鼓起勇氣事務所」。試想，如任何人於公開場合，以
    某甲之綽號，散布對於某甲之不實言論，致使某甲之名譽受
    損，焉有不成立毀損名譽之理由。其與不特定多數人得以共
    見共聞之網路名譽損害有何差異？被告三人網站流量分別為
    ：乙○○點閱指數70,808、人氣57；丙○○點閱指數148,35
    0 、人氣179 ；丁○○點閱指數1,571,128 、人氣2,698 。
    可見被告三人之專屬網站流量甚高，經被告三人發表誹謗言
    論後，原告之人氣指數由+4驟減為-4，即可了解被告三人散
    布不實言論之行為，已造成原告名譽受損。
  (八)被告三人於互相發表誹謗言論之後（或是之前），將原告加
    入黑名單，美其名係保護自己不受原告騷擾，實際上根本係
    採技術犯規，令原告僅能在未登錄之情況下觀看相關誹謗留
    言，卻無從反駁。蓋原告被原告三人加入黑名單後，即使原
    告認為被告所言虛偽，想要登錄留言駁斥，採取被告所陳述
    之「經由言論之自由市場機制，使真理愈辯愈明」，但原告
    因被加入黑名單之故，根本無法在登錄之情況下進入被告三
    人之留言版辯駁。
  (九)原告與乙○○、丙○○往來時，並未有何等逾矩犯規之行為
    ，尚且在行有餘力之時，亦不吝對被告二人予以協助，在應
    對進退之間，並無任何虧欠，亦未尋求任何回報，詎被告二
    人竟基於輕浮疏忽之態度、自以為是之認知，聯合對原告全
    無了解之丁○○，使用類似黑幫暗語之貶詞，恣意傳聞虛構
    原告言行，且引以為樂，毫不在乎。被告三人無端誣衊，原
    告卻又受制於被告之技術犯規，全無申辯之機會，被告三人
    交友網頁流量巨大，經過瀏覽之網友無以計數。又原告提起
    訴訟後，被告三人全無悔改自省之意，尚且洋洋自得，推諉
    責任。倘任何人居於原告之地位，情何以堪，原告所受，猶
    芒刺在背，魚鯁在喉，痛苦萬分。爰依民法第184 條、第18
    5 條、第195 條規定提起本訴。
  (十)併為聲明：
    1.被告應連帶給付原告10萬元，及自起訴狀繕本送達翌日起
      至清償日止，按年息5%計算之利息。
    2.原告願供擔保，請准宣告假執行。
二、被告則抗辯：
  (一)原告並未受有任何實質上損害：
    1.縱觀原告之起訴狀及補充理由狀，原告所受之損害僅係其
      網路上之人氣指數由（+4）減為（-4），除此之外別無其
      他。查人氣指數僅為網路上之虛擬數字，並不具有實體性
      ，原告以虛擬數字減少8 單位作為其所受損害，並不符合
      侵權行為應以實際受有損害為要件。況原告已長久未於交
      友網站使用該等暱稱，顯見即使原告未使用該交友網站，
      亦不會造成其生活上困擾，更可證明網路上之言論並未對
      於原告造成損害。
    2.原告稱被告於網路上所發表之言論侵害其名譽云云，惟網
      路具有其隱蔽性及虛擬性，任何人均可以暱稱方式在網路
      上與人對談，而交談之二人實際身份不為對方所知悉，又
      從原告之附件八可知其並未於交友網站上附上個人照片，
      顯見不論被告發表何種言論，網路上之其他人均不會知悉
      原告之真實身份，亦即所有人（包含原告所認識或不認識
      之人）均不會知悉該言論係指原告之所作所為，則何來侵
      害原告名譽之情形？名譽有無受損害，應以社會上對個人
      評價是否貶損作為判斷之依據，既然在交友網站無人知悉
      原告之真實身份，原告真實世界之個人評價即無可能受到
      貶損，意即原告之名譽根本不可能受到任何之損害，遑論
      被告僅係就實際發生之情形加以論述，更無侵害行為之可
      言。
    3.被告等於96年12月5 日收受台灣板橋地方法院檢察署96年
      度偵續字第130 號不起訴處分，其內容並說明：「上開交
      友網站上所張貼之照片並非告訴人（即原告）本人，...
      是一般人閱得該訊息時，... 並無從自該留言內容聯想到
      告訴人之名字、綽號等有關其名譽之資料，難認告訴人之
      名譽受有損害。」、「該交友網站並未限制使用者之暱稱
      不得重複，且使用者即便設定暱稱之後，仍得任意修改之
      ，是以交友檔案之暱稱並不具專屬性。... 此僅能證明告
      訴人進行搜索之斯時使用該暱稱之人僅有告訴人一人，而
      無法證明... 尚無其他暱稱為『鼓起勇氣事務所』之使用
      者，自難認被告3 人所指之『鼓起勇氣事務所』，可令人
      特定出即為告訴人。...且告訴人亦於偵查中自陳：伊現
      實生活的朋友和網路上朋友都是分開的，... 是一般曾於
      該交友網站與告訴人聯繫過之使用者，... 是否能立即聯
      想到告訴人，即非無疑。... 縱使有不特定之人於可共見
      共聞之交友檔案瀏覽上開留言，亦難認可得知被告3 人所
      指述之人即為告訴人。」顯見即便如檢察官此等專業之人
      ，亦認為原告真實世界之名譽無受到損害之可能，且被告
      等已收受二次不起訴處分書，更可徵被告等並未有任何妨
      害原告名譽之情事存在。
    4.原告雖稱：「... 無從查詢何人曾經檢閱被告等人之言詞
      ，... 進而推測該等網友可能為將原告加入黑名單之人，
      ...更無法向其發出問題」云云，而認為其無須負舉證責
      任，惟依最高法院之見解，原告應先就其所主張之權利發
      生事實加以舉證，始符合舉證責任之分配。原告雖辯稱本
      件有顯失公平情形云云，惟依原告所提出之證據資料，其
      既然能於網路上下載諸多資料並予以公證，可見原告可隨
      時瀏覽被告之網頁，亦可得知何人曾經瀏覽被告之網頁，
      自然得以向其所懷疑之人發信詢問，則何來顯失公平可言
      ？顯見原告所言並不實在。
    5.至目前為止，原告仍未提出其名譽上究竟受有何種損害，
      誠如被告於答辯狀上所言，名譽有無受損害，應以社會上
      對個人評價是否貶損作為判斷之依據，既然在交友網站無
      人知悉原告之真實身份，原告真實世界之個人評價即無可
      能受到貶損，意即原告之名譽根本不可能受到任何之損害
      ，原告就此並未予以舉證，顯然其並無受到名譽上之損害
      。又原告所提書狀中，均僅說明其「主觀上認為」受有損
      害，從未提出任何證據證明其「客觀上之社會評價」受到
      貶損，顯見原告根本無法舉證其受有任何損害，甚明。
  (二)原告縱受有損害，與被告之行為亦無因果關係：
    1.雖原告稱經被告發表言論後，其人氣指數由（+4）「驟減
      」為（-4）云云惟就原告所提出之附件八以觀，其於94年
      （20 05 年）3 月25日時人氣指數仍有（+4），但其於95
      年（2006 年）11 月20日人氣始變為（-4），其間相差1
      年8 個月，何來「驟減」可言？如認原告之人氣指數減少
      與被告所發表之言論有因果關係，實屬牽強，況且被告間
      所發表之言論係於94年（2005年）3 月18日至同年3 月22
      日，若系爭言論真的對於原告有影響，豈會於一年多之後
      原告之人氣指數才下降？顯見原告所言不合於常理，並不
      實在。
    2.又若原告真係因為被告之言論導致其受有人氣下降之損害
      ，原告亦應舉證確實有人因為閱讀過系爭言論後，才降低
      原告之人氣指數，亦即須證明損害與行為間之因果關係，
      然原告並無法證明讓原告人氣指數下降之人，係因為閱讀
      過被告等所發表之言論，才會降低原告之人氣指數，因此
      ，原告並無法證明其所受損害（若真有損害）與被告發表
      言論之行為有因果關係。
    3.原告陳稱：「返台後發現人氣指數已經因被告行為而降低
      」云云，然依原告所提之附件八可知，其於95年（2006年
      ）11 月20 日人氣始變為（-4），惟原告返台時間為94年
      4 月14日其間差距仍為一年有餘，原告所提出之證據與其
      於書狀上之陳述前後矛盾，顯不可信。
    4.又如原告於返國後得知人氣指數下降，其應可事後再次將
      記載人氣下降之網頁公證之，惟依原告所提出之附件八，
      其日期記載卻係95年11月20日，顯見即使原告受有損害，
      亦與被告書寫之文章無因果關係。
  (三)被告之行為並無任何故意或過失：
    1.查被告所發表之言論均係以暱稱為之，並未將原告之真實
      姓名寫出，原告所提出之證據中，亦無任何證據可證明被
      告有將其真實姓名公諸於世，既然無人知曉原告之真實姓
      名，則被告何來故意過失可言，況依台灣高等法院96年上
      字第356 號判決之見解：「現今網友們在網站討論區參與
      議題討論時，用字淺詞通常比較隨意，使用些簡單、縮寫
      甚至無厘頭之用詞，此乃司空見慣之事，而上開內容所使
      用之字眼或許比較簡略或有些嬉戲，但毫無詆毀甲○○名
      譽之意，甲○○以此主張其名譽被侵害，顯有誇大不實之
      情。」，更可顯示被告以暱稱發表文章，且未原告之真實
      姓名寫出，並未侵害原告之名譽，亦無侵權行為之故意或
      過失可言。
    2.次查被告乙○○所書寫於網路上之言論，自始至終均未有
      任何損害原告之字眼，其僅言「哈哈哈哈哈，妹真是太爆
      笑了」，原告以此做為佐證而認定被告乙○○有侵權行為
      ，亦屬無理。原告認為被告發表言論導致其名譽受損，然
      網路具有其隱蔽性及虛擬性已於前述，被告從未在其所發
      表之言論中陳述原告之真實個人基本資料，如姓名、身高
      、體重、住址等等，則依系爭言論之內容，根本無人可得
      知悉原告在現實生活中究竟為何人，原告以系爭言論作為
      侵權行為之佐證，實令被告啼笑皆非。
  (四)原告實係因為追求被告不成，心生不滿，憤而提起訴訟：
    1.原告於網路上認識被告乙○○之後，便對其展開熱烈追求
      ，並在名為「主婦之店」之店家表明其心意，此有店員可
      證，惟被告乙○○認為原告本人與網路上之交談感覺相差
      甚遠，因此不欲與原告交往，惟原告不斷糾纏，其間原告
      以汽車搭載被告乙○○時，並因被告乙○○拒絕與原告有
      進一步之交往，而不讓其下車。原告於確認被告乙○○無
      與其交往之意思時，便轉而追求被告丁○○，並經常到被
      告工作處所騷擾被告，幾經被告嚴厲警告，原告才打消主
      意，此亦有工作場所之同仁可以證明。原告於失敗兩次之
      後，居然又將被告乙○○之親妹妹丙○○視為追求目標，
      想當然爾，被告丙○○早已知悉原告之所作所為，自然不
      會答應原告之追求。
    2.詎料原告竟於補充理由狀中? 稱被告乙○○將其打傷之不
      實言論，著實令被告覺得莫名其妙。按訴訟制度應是讓人
      伸張正義，謀求公正之場所，被告原本就有選擇伴侶之權
      利，然原告卻因屢遭被告拒絕而提起訴訟，企圖擾亂被告
      之生活，不但提起刑事告訴（已經不起訴處分，惟因原告
      再議，而重起調查），又再次提起民事訴訟，著實令被告
      不勝其擾，亦係浪費司法資源，造成社會之負擔。
    3.正如同不起訴處分書中所言：「查上開交友網站上所張貼
      之照片並非告訴人本人，而係被告丙○○之友人黃証彥等
      情，...是一般人閱得該訊息時，僅知刊登者之暱稱為『
      黛比小姐』、『小V 小自助旅行』、『陽光甜』，並無從
      自該訊息中之聯想到告訴人之名字、綽號等有關其名譽之
      資料，難認告訴人（即原告）之名譽受有損害。」顯見即
      使是檢察官亦不認為原告受有任何名譽上之損害，其理甚
      灼。
  (五)被告於網路上所發表之言論均屬真實，並非自行捏造：
    1.被告丙○○於網路上所發表之言論，均係其與有原告相處
      經驗後之感想，與事實相符，並係以善意發表言論，而被
      告丁○○、乙○○亦均係對於系爭言論所做之回應，並有
      相當理由確信系爭言論為真實，符合「真實惡意原則」，
      而無須負侵權行為之責任。
    2.縱原告確實因為被告之行為受有損害（此為假設語氣，原
      告尚未證明之），惟依實務見解，基於言論自由之保障，
      被告亦無須負侵權行為損害賠償責任。
  (六)原告於補充理由所言關於兩造相處之情形並不實在：
    1.原告稱：「被告等應於見面結束後相當時間內即將原告列
      入黑名單內，不再往來。何以能夠容許原告繼續在其留言
      版所謂『追求』、『騷擾』？... 且如係原告騷擾，二被
      告何不報警處理，對原告依法懲處？」云云，實則被告乙○○於見面結束後相當時日，即將「鼓起勇氣事務所」列
      入交友網站之黑名單中，其他被告亦同，係原告以另一暱
      稱（即ALEX）懇求被告繼續與原告通信，不要再將原告列
      入黑名單中，被告基於一般交友禮節，且原告態度看似誠
      懇，便答應原告之請求，而沒有將ALEX列入交友網站之黑
      名單。豈知原告竟以此為由，顛倒事實，反客為主，其所
      言並非實在。
    2.又原告稱為何被告不報警處理云云，惟依正常之網路社交
      禮儀，大多數人均不會因為在網路上遭人騷擾而逕行報警
      ，況若以此原因報警，警方是否會受理尚有疑問，更有可
      能會遭警方認為大驚小怪，而受人揶揄；又被告乙○○之
      拉票行為係93年8 月29日，與系爭言論之刊登期日相去甚
      遠，又從被告乙○○與原告之體型來看，二者相差甚多，
      其根本不可能毆打原告，原告空口辯言，企圖將所有事情
      混淆，目的即在誤導鈞院心證，甚明。
    3.實則系爭言論之發生係因被告乙○○於94年3 月間與其他
      男子交往，原告竟因此心生不滿，以電話對於被告乙○○
      嘲笑諷刺，被告丙○○基於姊妹情誼，始會將其心情書寫
      於網站上，豈料原告竟以此為由，濫行起訴，並陳述種種
      不實在之言論，其心甚為可議。
  (七)原告之請求權已罹消滅時效：
    1.本件起訴日期為96年3 月30日，惟依原告所提之附件二，
      被告於網路上之留言係於94年3 月17日至22日所為，顯見
      原告於斯時即可得知有損害及賠償義務人，是原告之請求
      權已逾二年不行使，其請求權已消滅。
    2.雖原告係於94年3 月30日向忠孝聯合事務所公證，惟公證
      日期並不等於知悉日期，況以網路交友者之習性，均會每
      日上線觀看自己是否有收到信件，以及是否有心儀之對象
      ，原告根本不可能於事發13日後才知悉，其稱係於3 月30
      日才知悉，顯係臨訟杜撰，並不可採，如原告辯稱知悉係
      在3 月30日，亦應由原告舉證為之。
  (八)原告應證明系爭二個網路暱稱是否確實為原告所專用：
    1.綜觀原告所提出之證據，其上並未寫有原告之姓名、住址
      、身份證字號等人別資料，亦未附有任何原告本人之照片
      ，實無從得知系爭二個網路暱稱是否確實為原告所使用，
      被告雖於審判時陳述知悉原告之身分，惟此均為原告自行
      向被告表明，被告從未親眼見到原告親自登錄系爭交友網
      站，按同一網站帳號由數人所使用乃常見之事，因此，原
      告應證明系爭二個網路暱稱是否確實為原告所使用，若否
      ，則本件無法確定當事人究竟為誰，亦無法確定
      本件是否為新興之網路詐騙行為。
    2.又依原告所提出之附件八，其所使用之帳號暱稱為「alex
      yobu」，惟原告所提出的附件二所記載卻是「另外一個AL
      EX先生＝鼓起勇氣事務所」，顯見二者並不相同，是以原
      告應先證明系爭二個網路暱稱是否確實為原告所使用，若
      否，其當事人即為不適格。
    3.原告陳稱其於部落格上亦用同一網路暱稱，惟此等事實原
      告並未提出任何證明，且交友網站與部落格係屬二事，暱
      稱重複者所在多有，縱使原告確實於部落格上使用相同網
      路暱稱，亦無法證明其於交友網站上係使用相同暱稱，原
      告未就二者之關連性加以舉證，僅空泛陳述，其所言不足
      採信。
    4.原告另陳述其公需赴大陸，回台後才發現人氣指數降低云
      云，惟大陸並非極度落後國家，其亦有網際網路可供使用
      ，況且以現今之商務型態，至大陸工作怎可能不用網路聯
      繫？即使原告至大陸工作，其亦可登錄交友網站，並進而
      可知悉其人氣指數，況原告出國時間為94年4 月9 日，公
      證日期為3 月30日，然原告之附件二所示日期均為94年3
      月22日之前，何來事後知悉可言？
   (九)答辯聲明：
     1.原告之訴及假執行之聲請均駁回。
     2.如受不利益判決，被告願供擔保請准宣告免為假執行。
三、兩造不爭執事項：
  (一)原告及被告三人均為雅虎奇摩交友網站之會員，原告於該交
    友網站之暱稱為「鼓起勇氣事務所」，被告乙○○之網路暱
    稱為「黛比小姐」，被告丙○○之網路暱稱為「小V 想自助
    旅行」，被告丁○○之網路暱稱為「陽光甜」。
  (二)附表編號二至八所示之言論為被告等於雅虎奇摩交友網站所
    發表。
四、原告主張：被告乙○○、丙○○為姐妹，被告丁○○為乙○○、丙○○之友人，兩造均為雅虎奇摩交友網站之會員，原
    告於94年3 月30日發現被告等雅虎奇摩交友網站發表如附表
    所示之言論，侵害原告之名譽等情，業據提出台灣台北地方
    法院所屬民間公證人忠孝聯合事務所公證書影本（94年度北
    院民公玉字第111 號）一份為證。被告對於兩造均為雅虎奇
    摩交友網站之會員，被告等於附表編號二至八所示之時間，
    在雅虎奇摩交友網站發表如附表編號二至八所示之言論並不
    爭執，惟否認有侵害原告名譽之情事，並以前揭情詞置辯。
五、時效部分：
    按民法第197 條第1 項規定：「因侵權行為所生之損害賠償
    請求權，自請求權人知有損害及賠償義務人時起，二年間不
    行使而消滅。自有侵權行為時起，逾十年者亦同。」本件被
    告抗辯：原告於96年3 月30日提起本件訴訟，然被告等於網
    路上之留言之時間為94年3 月17日至22日，顯見原告於斯時
    即可得知有損害及賠償義務人，是原告之請求權已逾二年不
    行使，其請求權已消滅等語，惟為原告所否認，並主張：其
    於94年3 月30日始發現被告三人於網際網路發表妨害原告名
    譽之言詞，隨即於當日下午4 時44分於台灣台北地方法院所
    屬民間公證人忠孝聯合事務所，提請吳惠玉公證人保存證據
    ，並做成公證書數份等情，並提出上開公證書影本為證。而
    被告就原告於94年3 月17日至22日已得知有損害及賠償義務
    人一節，未能舉證以實其說，是其辯稱原告本件請求已罹於
    時效，自不足採。
六、按不法侵害他人之身體、健康、名譽、自由、信用、隱私、
    貞操，或不法侵害其他人格法益而情節重大者，被害人雖非
    財產上之損害，亦得請求賠償相當之金額。其名譽被侵害者
    ，並得請求回復名譽之適當處分，民法第195 條第1 項定有
    明文。次按民法上名譽權之侵害非即與刑法之誹謗罪相同，
    名譽有無受損害，應以社會上對個人評價是否貶損作為判斷
    之依據，苟其行為足以使他人在社會上之評價受到貶損，不
    論其為故意或過失，均可構成侵權行為，其行為不以廣佈於
    社會為必要，僅使第三人知悉其事，亦足當之。（最高法院
    90年台上字第646 號判例意旨參照）。又涉及侵害他人名譽
    之言論，可包括事實陳述與意見表達，前者具有可證明性，
    後者則係行為人表示自己之見解或立場，無所謂真實與否。
    而民法上名譽權之侵害雖與刑法之誹謗罪不相同，惟刑法就
    誹謗罪設有處罰規定，該法第310 條第3 項規定「對於所誹
    謗之事，能證明其為真實者，不罰。但涉於私德而與公共利
    益無關者，不在此限」；同法第310 條第3 款規定，以善意
    發表言論，對於可受公評之事，而為適當之評論者，亦在不
    罰之列。蓋不問事實之有無，概行處罰，其箝制言論之自由
    ，及妨害社會，可謂至極。凡與公共利益有關之真實事項，
    如亦不得宣佈，其於保護個人名譽，不免過當，而於社會之
    利害，未嘗慮及。故參酌損益，乃規定誹謗之事具真實性者
    ，不罰。但僅涉及私德而與公共利益無關者，不在此限。又
    保護名譽，應有相當之限制，否則箝束言論，足為社會之害
    ，故以善意發表言論，就可受公評之事，而適當之評論者，
    不問事之真偽，概不予處罰。上述個人名譽與言論自由發生
    衝突之情形，於民事上亦然。是有關上述不罰之規定，於民
    事事件即非不得採為審酌之標準（最高法院96年度台上字第
    2146號裁判要旨參照）。
七、就原告主張附表編號一部分：
    原告主張：因被告乙○○向網路暱稱為「三顆星小姐」、「
    So」之人，及其妹丙○○散布要追小V 是手到擒來之事，其
    實際語句不詳，故以被散布者之留言、乙○○之回覆及丙○○之心情日記反推而認被告乙○○有散布侵害原告名譽之言
    論云云，然查：94年3 月21日23時32分11秒，網路暱稱「So
    」之人，於被告乙○○交友網站專屬網頁之留言版留言內容
    為：「對ㄌ，忘ㄌ恭喜妳被黑ㄌ，2 週前，我也被黑，馬上
    就知道是哪個男ㄉ幹的好事，黑人啊就要有本事不留痕跡，
    黑人乃吾人所不齒，對罵才有意思ㄚ。」（見本院卷第48頁
    ）。是上開網路暱稱「So」之人所談及內容，除與之對談之
    人外，其餘第三人並無從由該內容得知其等所談者為何人何
    事，更無法因此而推認被告乙○○有於何時為何種侵害原告
    名譽之言論。另94年3 月21日15時32分33秒，網路暱稱「三
    顆星小姐」之人於乙○○交友網站專屬網頁之留言版留言內
    容僅為：「阿，原來鼓起勇氣事務所是告訴你的那位朋友阿
    ，SORRY 我現在看懂了，不過我的好朋友kipy姊姊說，就有
    在這裡遇見好男人說，我想，不是沒有，是，機率只有零.
    00000000000！吧，呵呵」（見本院卷第51頁）
    。雖網路暱稱為「三顆星小姐」之人上開言論曾言及「鼓起
    勇氣事務所」，但亦無法由其上開言論看出其所言為何事，
    自亦不能因此反推被告乙○○曾為何侵害原告名義之言論。
    是原告僅以上開留言推認被告乙○○有散布侵害原告名義之
    言論，既未能具體主張乙○○於何時、何地，為何種言論，
    足以侵害原告名譽，亦未能舉證加以證明，其此部分主張自
    不足採。
八、就原告主張附表編號二至八部分：
  (一)依原告所提台灣台北地方法院所屬民間公證人忠孝聯合事務
    所公證書影本（94年度北院民公玉字第111 號），其內容依
    序應如下：
  1.94年3 月17日：丙○○於其交友網站之專屬網頁「心情日記
    」欄發表：「還有自以為是的死蟾蜍~~，說真的我很討厭你
    ，少跟我姐說什麼要追小V 是手到擒來的事，你想太多，真
    的，以上都是你的幻想，我用我的生命發誓，就算一根手指
    頭我也不想給你碰，要不是我那笨姐老跟你吵架提到你，我
    早忘記你是哪位先生，希望你也心知肚明，不然我會更憐憫
    你，舊降。」（見本院卷第78頁）。
  2.94年3 月18日：丙○○於其交友網站之專屬網頁「心情日記
    」欄發表：「恩，蟾蜍兄真的用力追過我姐，他在主婦之店
    的台上用MIC 說～希望有機會能和她交往，全店的人都聽見
    了，大家都可以作證喔，可是往後蟾蜍兄和我的話題之一就
    是以批評我姐為樂，我總是很納悶，他是要證明當初看走眼
    呢，還是極力想和追不到的人撇清關係，但總之和妹妹罵沒
    追成的姊姊，是很失禮又沒格調的事，這也是我討厭蟾蜍兄
    的主因之一。」（見本院卷第77頁）。
  3.94年3 月18日2 時15分24秒，乙○○（暱稱黛比小姐）於丙○○交友網站之專屬網頁「留言版」留言：「哈哈哈哈哈妹
    真是太爆笑了！」（見本院卷第72頁）。
  4.94年3 月19日4 時29分49秒，丁○○（暱稱陽光甜）於丙○○交友網站之專屬網頁「留言版」留言：「哈哈哈哈你還真
    是客氣阿，蟾蜍兄... 取的好！！！！！！！！！！！蟾蜍
    ... 蟾蜍... 蟾蜍專追vita姊妹倆，這好笑... 。」（見本
    院卷第71至72頁）。
  5.94年3 月19日4 時38分23秒，丁○○（暱稱陽光甜）於丙○○交友網站之專屬網頁「留言版」留言：「那個肥Alex真是
    不知羞恥阿，要我幫你罵走他嗎？？他真的很煩ㄝ，他難道
    不知道他小氣、好色、醜陋、難看、沒品已經是事實，竟然
    還這麼不上道，真是找罵挨... （（（（（陽光甜力挺黛比
    姐&V塔妹..）））））。這位鼓起勇氣事務所老頭子Alex先
    生，你該不會還不知道你就是那位蟾蜍兄吧！！要我替你昭
    告天下嗎？？不要再煩她們姊妹倆了！！！不要再給臉不要
    臉了，這邊沒有一個人你追的到，你回家撒拋尿照一下鏡子
    吧... 」（見本院卷第70至71頁）。
  6.94年3 月22日2 時35分02秒，乙○○於其個人交友網站（暱
    稱黛比小姐）之專屬網頁「留言版」回覆丁○○之留言而回
    稱：「是...... 婷 婷教訓得是...... 小V已經把我臭罵過
    一頓了，還一直把『被Alex黑... 羞恥阿～～』掛在嘴上，
    哎，嘔哪知，嘔覺得每次跟他講話都很客氣啊，結果他每次
    都出乎我意料之外的忽然講出難聽的話，跟他說我聽了不大
    舒服，他還是繼續講，每次我都不知該如何招架，電話掛了
    才開始反應過來火大，嘔可能真的是神經太大條了。」（見
    本院卷第47頁）。
  7.94年3 月22日3 時27分04秒，丁○○於乙○○之專屬網頁留
    言版留言稱：「其實一個人的體型癡肥也不是錯.. 因 為也
    有胖胖的卻很可愛的男生阿。但是如果一個人體型癡肥..
    又沒有口德，不懂做人，那... 那就真的是他的錯了！唉..
    可憐的〝另外一個alex〞= 〝鼓起勇氣事務所〞（以上兩個
    暱稱乃同一人）看來我救不了你了，你一定會看她們姊妹倆
    的版，所以呢.. 我 就不去你那邊PO了，以後啊，你就哪邊
    涼快哪邊站吧，別來打擾我們大家快樂的生活。早該給他當
    頭棒喝了... 還被欺侮一年，我真是看不下去」（見本院卷
    第46至47頁）。
  (二)被告乙○○部分：
    查乙○○於上開第八項(一)3.、6.之言論內容：「哈哈哈哈哈
    妹真是太爆笑了！」（見本院卷第72頁）、「是...... 婷
    婷教訓得是.. .... 小V 已經把我臭罵過一頓了，還一直把
    『被Alex黑... 羞恥阿～～』掛在嘴上，哎，嘔哪知，嘔覺
    得每次跟他講話都很客氣啊，結果他每次都出乎我意料之外
    的忽然講出難聽的話，跟他說我聽了不大舒服，他還是繼續
    講，每次我都不知該如何招架，電話掛了才開始反應過來火
    大，嘔可能真的是神經太大條了。」（見本院卷第47頁），
    僅屬其個人感受之意見表達，看不出有乙○○有欲貶損所稱
    之「Alex」之人之意，且其內容亦無何詆毀所稱「Alex」之
    人之名譽之字眼，是難認乙○○上開言論，足始社會上對原
    告之評價產生貶損。因此原告主張乙○○應對其負侵權行為
    損害賠償責任，自不足採。
  (三)被告丙○○、丁○○部分：
  1.按民法第185條第1、2項規定：「數人共同不法侵害他人之
    權利者，連帶負損害賠償責任﹔不能知其中孰為加害人者，
    亦同。」、「造意人及幫助人，視為共同行為人。」。又「
    民事上之共同侵權行為（狹義的共同侵權行為，即加害行為
    ）與刑事上之共同正犯，其構成要件並不完全相同，共同侵
    權行為人間不以有意思聯絡為必要，數人因過失不法侵害他
    人之權利，苟各行為人之過失行為，均為其所生損害共同原
    因，即所謂行為關連共同，亦足成立共同侵權行為，依民法
    第185 條第1 項前段之規定，各過失行為人對於被害人應負
    全部損害之連帶賠償責任。」（最高法院67年台上字第1737
    號判例要旨參照）。
  2.查丙○○於上開第八項(一)1.、2.所為「死蟾蜍」、「蟾蜍兄
    」之字眼、被告丁○○於第八項(一)4.所為「蟾蜍」「蟾蜍兄
    」之字眼，本具有貶損所指之人之意，雖丙○○為上開言論
    時，並未言明所貶損者為何人，然嗣經被告丁○○於上開第
    八項5.、7.之時間，具體言明所指稱之人乃網路暱稱「另外
    一個alex」= 「鼓起勇氣事務所」之人，並再為該人「小氣
    、好色、醜陋、難看、沒品、體型癡肥、沒有口德」等貶損
    之字眼，自已足使上網閱覽之人可得特定被告丙○○、丁○○二人上開言論所欲貶損之對象即為該交友網站暱稱為「另
    外一個alex」及「鼓起勇氣事務所」之會員。而查雅虎奇摩
    交友網站各會員之專屬網頁，本可供不特定之人上網閱覽，
    是丙○○、丁○○於該交友網站所為上開言論，自足始不特
    定之人均可因閱覽而知悉。雖被告辯稱該交友網站無人知悉
    原告之真實身份與姓名，原告真實世界之個人評價即無可能
    受到貶損云云，然每個人於此社會上之身分本具多樣性，不
    論係以真實姓名或其他別名、綽號、暱稱、藝名、筆名等名
    稱與人往來或從事社會活動，均可認為該個人身分之表徵，
    而有受侵害之可能，例如演藝人員使用藝名、作家使用筆名
    等等。是與該「名稱」是否僅有該一人使用無關，否則個人
    真實姓名亦常有與他人真實姓名相同之情形，是否因此即可
    認個人真實姓名如與他人姓名有重複之情形，其名譽即無受
    侵害之可能？是本件原告於網路使用之暱稱，縱非僅原告一
    人專用，或由該暱稱無法查悉原告之真實姓名，然被告丙○○、丁○○上開貶損之言論所指之人確為於網路使用「另外
    一個alex」及「鼓起勇氣事務所」為暱稱而與網友互動之原
    告。因此丙○○、丁○○於該交友網站所為上開不特定之網
    友均可得閱覽之言論，自足以使原告於社會上之評價受到貶
    損，且其等之上開言論為原告名譽受損之共同原因，該言論
    復與公共利益無關，被告不得主張善意或真實免責。是原告
    依民法第195 條、第185 條規定，請求被告丙○○、丁○○
    應連帶負侵權行為損害賠償責任，即非無據。
  3.爰審酌原告係於電子公司擔任高級專員，其以「鼓起勇氣事
    務所」名義於網路設立部落格、交友，有一定之社交範圍與
    名氣（見本院卷第193 頁、196 至199 頁）；被告丙○○大
    學畢業，從事保險業，被告丁○○為演藝人員，（見本院卷
    第227 頁）及被告丙○○、丁○○侵權行為之動機、態樣、
    原告名譽受侵害之程度等一切情狀，認被告丙○○、丁○○
    應連帶賠償原告10,000元為妥適，原告逾此部分之請求則屬
    過巨，應予駁回。
九、從而，原告本於侵權行為法律關係，請求被告丙○○、丁○○連帶賠償10,000元，及自起訴狀繕本送達翌日起（即被告
    丙○○自96年4 月13日起，被告丁○○自96年4 月25 日）
    起至清償日止，按年息5%計算之利息，為有理由，應予准許
    ，逾此部分之請求，則屬無據，應予駁回。
十、兩造均陳明願供擔保請准宣告假執行，或免為假執行宣告，
    經核原告勝訴部分，並無不合，爰各酌定相當之擔保金額准
    許之。至原告敗訴部分，其假執行之聲請已失所附麗，應併
    駁回。
結論：原告之訴為一部有理由、一部無理由，依民事訴訟法第79
條、第85條第2項、第390條第2項、第392條，判決如主文。
中    華    民    國    97    年    1     月    28    日
                  民事第一庭    法  官  黃信樺
以上正本係照原本作成
如對本判決上訴，須於判決送達後20日內向本院提出上訴狀
中    華    民    國    97    年    1     月    28    日
                                書記官  李佳靜
附表：（即原告96年6 月1 日所提民事補充理由狀之表二；見本
        院卷第30至33頁）
┌──┬───┬────┬────┬──────────┐
│編號│行為人│留言名義│留言時間│     散布內容       │
├──┼───┼────┼────┼──────────┤
│ 一 │乙○○│黛比小姐│不詳    │向「三顆星小姐」（  │
│    │      │        │        │2005/3/21,15:32:33）│
│    │      │        │        │「So」（2005/3/21,  │
│    │      │        │        │23:27:33,11） 及其妹│
│    │      │        │        │丙○○散布要追小V 是│
│    │      │        │        │手到擒來之事，其實際│
│    │      │        │        │語句不詳，以上為被散│
│    │      │        │        │布者之留言、乙○○之│
│    │      │        │        │回覆及丙○○之心情日│
│    │      │        │        │記反推而得。）      │
├──┼───┼────┼────┼──────────┤
│ 二 │乙○○│黛比小姐│94/3/18 │「哈哈哈哈哈，妹真是│
│    │      │        │02:15:24│太爆笑了！」（此為陳│
│    │      │        │        │慶儀書寫誹謗性質之日│
│    │      │        │        │記後乙○○贊同之幫助│
│    │      │        │        │言論）              │
├──┼───┼────┼────┼──────────┤
│ 三 │乙○○│黛比小姐│94/3/22 │「是... 婷婷教訓得是│
│    │      │        │02:35:02│... 小V 已經把我臭罵│
│    │      │        │        │過一頓了，還一直把『│
│    │      │        │        │被Alex黑... 羞恥阿～│
│    │      │        │        │～～』掛在嘴上」（  │
│    │      │        │        │此為丁○○留下誹謗言│
│    │      │        │        │論後之幫助言論）    │
├──┼───┼────┼────┼──────────┤
│ 四 │丙○○│小V想自 │94/3/17 │還有自以為是的死蟾蜍│
│    │      │助旅行  │不詳    │，說真的我很討厭你，│
│    │      │        │        │少跟我姐說什麼要追小│
│    │      │        │        │V 是手到擒來的事，你│
│    │      │        │        │想太多，真的，以上都│
│    │      │        │        │是你的幻想，我用我的│
│    │      │        │        │生命發誓，就算一根手│
│    │      │        │        │指頭我也不想給你碰，│
│    │      │        │        │要不是我那笨姐老跟你│
│    │      │        │        │吵架提到你，我早忘記│
│    │      │        │        │你是哪位先生，希望你│
│    │      │        │        │也心知肚明，不然我會│
│    │      │        │        │更憐憫你，舊降。（與│
│    │      │        │        │乙○○、丁○○三人形│
│    │      │        │        │成將死蟾蜍、蟾蜍兄用│
│    │      │        │        │來惡意指稱原告之共意│
│    │      │        │        │）                  │
├──┼───┼────┼────┼──────────┤
│ 五 │丙○○│小V想自 │94/3/18 │恩，蟾蜍兄真的用力追│
│    │      │助旅行  │不詳    │過我姐，他在主婦之店│
│    │      │        │        │的台上用MIC 說～希望│
│    │      │        │        │有機會能和她交往，全│
│    │      │        │        │店的人都聽見了，大家│
│    │      │        │        │都可以作證喔，可是往│
│    │      │        │        │後蟾蜍兄和我的話題之│
│    │      │        │        │一就是以批評我姐為樂│
│    │      │        │        │，我總是很納悶，他是│
│    │      │        │        │要證明當初看走眼呢，│
│    │      │        │        │還是極力想和追不到的│
│    │      │        │        │人撇清關係，但總之和│
│    │      │        │        │妹妹罵沒追成的姊姊，│
│    │      │        │        │是很失禮又沒格調的事│
│    │      │        │        │，這也是我討厭蟾蜍兄│
│    │      │        │        │的主因之一。（原告僅│
│    │      │        │        │有認識新友之動機，追│
│    │      │        │        │求與否根本並未考慮，│
│    │      │        │        │且陳述原告以批評某人│
│    │      │        │        │為樂，明顯散布虛偽事│
│    │      │        │        │實）                │
├──┼───┼────┼────┼──────────┤
│ 六 │丁○○│陽光甜  │94/3/19 │「那個肥alex真是不知│
│    │      │        │04:38:23│羞恥阿，要我幫你罵走│
│    │      │        │        │他嗎？？他真的很煩，│
│    │      │        │        │他難道不知道他小氣、│
│    │      │        │        │好色、醜陋、難看、沒│
│    │      │        │        │品已經是事實，竟然還│
│    │      │        │        │這麼不上道，真是找罵│
│    │      │        │        │挨（（（（（陽光甜力│
│    │      │        │        │挺黛比姐&V塔妹）））│
│    │      │        │        │））。這位鼓起勇氣事│
│    │      │        │        │務所老頭子alex先生，│
│    │      │        │        │你該不會還不知道你就│
│    │      │        │        │是那位蟾蜍兄吧！！要│
│    │      │        │        │我替你昭告天下嗎？？│
│    │      │        │        │不要再煩她們姊妹倆了│
│    │      │        │        │！！！不要再給臉不要│
│    │      │        │        │臉了，這邊沒有一個人│
│    │      │        │        │你追的到，你回家撒拋│
│    │      │        │        │尿照一下鏡子吧。。。│
│    │      │        │        │。（笑臉）          │
│    │      │        │        │（以上為將「鼓起勇氣│
│    │      │        │        │事務所」，「另外一個│
│    │      │        │        │alex」網路暱稱和「蟾│
│    │      │        │        │蜍兄」，「死蟾蜍」等│
│    │      │        │        │誹謗，公然侮辱之負面│
│    │      │        │        │暱稱做非法連結之言論│
│    │      │        │        │）                  │
├──┼───┼────┼────┼──────────┤
│ 七 │丁○○│陽光甜  │94/3/19 │哈哈哈哈你還真是客氣│
│    │      │        │04:29:49│阿，蟾蜍兄...取的好 │
│    │      │        │        │！！！！！！蟾蜍... │
│    │      │        │        │蟾蜍... 蟾蜍專追vita│
│    │      │        │        │姊妹倆，這好笑... 。│
│    │      │        │        │（此為贊同丙○○誹謗│
│    │      │        │        │言論之幫助言論）    │
├──┼───┼────┼────┼──────────┤
│ 八 │丁○○│陽光甜  │94/3/22 │其實一個人的體型癡肥│
│    │      │        │03:27:04│也不是錯，因為也有胖│
│    │      │        │        │胖的卻很可愛的男生阿│
│    │      │        │        │。但是如果一個人體型│
│    │      │        │        │癡肥... 又沒有口德，│
│    │      │        │        │不懂做人，那... 就真│
│    │      │        │        │的是他的錯了！唉... │
│    │      │        │        │可憐的「另外一個alex│
│    │      │        │        │」= 「鼓起勇氣事務所│
│    │      │        │        │」（以上兩個暱稱乃同│
│    │      │        │        │一人）（以上為明知並│
│    │      │        │        │確認「另外一個alex」│
│    │      │        │        │「鼓起勇氣事務所」為│
│    │      │        │        │同一人，並與以誹謗、│
│    │      │        │        │公然侮辱之言論）    │
└──┴───┴────┴────┴──────────┘


司法院資訊處製作；財團法人民間司法改革基金會備份。
